【裁判字號】    99,抗,1137
【裁判日期】    990819
【裁判案由】    假扣押
【裁判全文】
臺灣高等法院民事裁定                  99年度抗字第1137號
    抗告人  甲○○
上列抗告人因與相對人乙○○間聲請假扣押事件，對於中華民國
99年5月19日臺灣臺北地方法院99年度裁全字第1552號所為裁定
提起抗告，本院裁定如下：
    主  文
原裁定廢棄。
相對人於原法院之聲請駁回。
聲請及抗告費用由相對人負擔。
    理  由
一、按債權人就金錢請求或得易為金錢請求之請求，欲保全強制
    執行者，得聲請假扣押。假扣押，非有日後不能強制執行或
    甚難執行之虞者，不得為之，民事訴訟法第522條第1項、第
    523條第1項定有明文。所謂不能強制執行，如債務人浪費財
    產，增加負擔，或就其財產為不利益之處分，將成為無資力
    之情形等是，所謂恐難執行，如債務人將移住遠方或逃匿是
    也（最高法院19年抗字第232號判例意旨參照）。又按請求
    及假扣押之原因應釋明之。債權人就請求及假扣押之原因釋
    明如有不足，而債權人陳明願供擔保或法院認為適當者，法
    院得定相當之擔保，命供擔保後為假扣押，此觀同法第526
    條第1、2項規定即明。又債權人所主張之債權能否成立，尚
    待本案之判決，非聲請假扣押時先應解決之問題（最高法院
    20年抗字第720號判例意旨參照）。
二、本件相對人主張：其與抗告人均為被繼承人周進福之法定繼
    承人，周進福於民國96年5月31日死亡，所留遺產（含不動
    產、現金存款、保險給付）總額為新台幣（下同）1億5,048
    萬9,051元。周進福生前將其銀行存摺、印鑑、身分證件等
    置於抗告人及配偶王春華住處，但未委託抗告人處理帳戶及
    財產。詎95年初周進福病勢沉重、喪失語言及行動能力，抗
    告人自95年3月間起陸續將周進福名下不動產轉移，並提領
    、轉帳銀行存款3,883萬3,315元。其於98年間因遺產稅行政
    爭訟調閱帳戶資料時，方知悉上開遺產遭侵奪情事，乃向抗
    告人查詢財產流向，未獲置理，為全體繼承人利益，其擬對
    抗告人提起回復繼承權及請求損害賠償之訴訟。茲聽聞王春
    華在臺北市南港購買價值2,000萬元以上之房屋，且非以本
    人名義購買，已有脫產之舉，另抗告人僅為上班族，投資所
    得有限，抗告人竟將名下兩筆不動產設定高達7,320萬元之
    抵押權，顯就其財產為不利之處分，恐日後有不能強制執行
    之虞，爰聲請就抗告人之財產在1,200萬元範圍內予以假扣
    押，並願供擔保以補釋明之不足等語。
三、抗告人則抗辯：周進福係於95年6月間始有輕微中風，當時
    神智清醒，相對人所稱周進福於95年初病勢沉重、喪失語言
    及行動能力，無法自行至銀行提、存款，周進福將其銀行存
    摺、印章等委由伊保管等情，顯與事實不符，相對人復未提
    出證據，顯就假扣押之請求未釋明。又相對人僅稱聽聞王春
    華在南港購買價值2,000萬元以上之房屋，且非以本人名義
    購買，即有脫產之舉云云，亦未提出證據，難認抗告人就假
    扣押之原因釋明。何況伊於銀行基金投資金額計有1,267萬
    5,450元之現值，超過相對人本案請求之1,200萬元，顯非無
    資力於將來為清償，相對人之聲請與假扣押之要件不符等語
    。
四、查相對人主張被繼承人周進福之遺產遭抗告人不法侵奪，其
    得對抗告人提起回復繼承權及請求損害賠償之訴訟等情，業
    據其提出遺產稅核定通知書（原法院卷第7頁）、銀行存摺
    、客戶歷史資料查詢明細表、交易明細表（原法院卷第8至
    16頁）為證，足認相對人就假扣押本案請求已為相當之釋明
    。至抗告人所稱周進福係於95年6月間方輕微中風，且當時
    神智清醒，非無法自行至銀行提存款，周進福未將銀行存摺
    、印章交由伊保管等情，縱然屬實，為相對人本案請求有無
    理由之範疇，應待本案解決之問題，尚非本件保全之假扣押
    程序所得審究。次查相對人就聽聞抗告人之配偶王春華在南
    港購買價值2,000萬元以上之房屋，且非以本人名義購買，
    而主張抗告人有脫產之舉等語（原法院卷第19至20頁），未
    舉證釋明有該情事存在，尚難信實。相對人另主張：抗告人
    所有門牌號碼臺北市○○區○○路153巷15號10樓房屋及坐
    落基地陸續設定擔保債權額合計6,000萬元之最高限額抵押
    權；門牌號碼臺北市○○區○○路30巷32號2樓房屋及坐落
    基地則設定擔保債權額1,320萬元之最高限額抵押權，部分
    債權額之擔保債務人為任家庭主婦之王春華，且抗告人為上
    班族，98年度存款利息僅1,741元，縱扣除抗告人投資資金
    數百萬元，尚有6,000餘萬元貸款現金遭抗告人隱匿，抗告
    人確實就其所有不動產為不利益之處分等語，雖據提出建物
    及土地登記謄本（本院卷第11至16、17至22頁）、抗告人98
    年度綜合所得稅各類所得資料清單及財產歸屬資料清單（本
    院卷第23、24頁）為證。惟抗告人於99年8月5日在國泰世華
    商業銀行及永豐商業銀行之基金投資現值分別為641萬2,791
    元及626萬2,659元，合計1,267萬5,450元，有基金投資網路
    資料（本院卷第37至38、39至41頁）可憑，其金額已超過相
    對人本案請求之1,200萬元，顯見抗告人非無資力於將來為
    清償。又抗告人名下之兩筆房地設定最高限額抵押權所擔保
    者，僅為存續期間所生一定範圍內之不特定債權，惟所擔保
    之債務人其實際債務金額究為何？未見相對人舉證釋明，無
    從因上開兩筆房地設定最高限額抵押權即遽謂抗告人就其財
    產為不利益之處分，將達於無資力之狀態，是相對人此部分
    主張，亦難信實。此外相對人對於抗告人究有何浪費財產、
    增加負擔或其他將其財產為不利益處分，致達於無資力狀態
    等不能強制執行之情事，或有將移住遠方或逃匿等甚難執行
    之虞之情事，復未提出任何可使法院信其主張為真實之其他
    證據，顯就假扣押之原因未為任何釋明，縱相對人陳明願供
    擔保，依首開說明，亦不應准許假扣押之聲請。原法院不察
    ，裁定准許相對人本件假扣押之聲請，自有未洽。抗告意旨
    指摘原裁定不當，求予廢棄，為有理由。爰將原裁定廢棄，
    更為裁定如主文第二項所示。
五、據上論結，本件抗告為有理由，爰裁定如主文。
中    華    民    國    99    年    8     月    19    日
                  民事第十庭
                        審判長法  官  黃豐澤
                              法  官  吳謀焰
                              法  官  林麗玲
正本係照原本作成。
本裁定除以適用法規顯有錯誤為理由外，不得再抗告。如提起再
抗告，應於收受後10日內委任律師為代理人向本院提出再抗告狀
。並繳納再抗告費新台幣１千元。
中    華    民    國    99    年    8     月    19    日
                              書記官  陶美玲

司法院資訊處製作；財團法人民間司法改革基金會備份。
